【裁判字號】    99,訴緝,29
【裁判日期】    990614
【裁判案由】    違反毒品危害防制條例
【裁判全文】
臺灣臺南地方法院刑事判決              99年度訴緝字第29號
公  訴  人  臺灣臺南地方法院檢察署檢察官
被      告  甲○○
上列被告因違反毒品危害防制條例案件，經檢察官提起公訴（94
年度毒偵字第2453號）及同署檢察官移送併辦（95年度毒偵字第
230號）、臺灣高雄地方法院檢察署檢察官移送併辦（94年度毒
偵字第9174號），被告就被訴及併案事實均為有罪之陳述，本院
合議庭裁定由受命法官獨任進行簡式審判程序，判決如下：
    主  文
甲○○連續施用第一級毒品，處有期徒刑壹年；減為有期徒刑陸
月，如易科罰金，以銀元佰元即新臺幣玖佰元折算壹日。扣案
注射針筒壹支沒收。
    事    實
一、甲○○前因施用毒品案件，經本院以93年度毒聲字第567號
    裁定送觀察勒戒後，認無繼續施用之傾向，由臺灣臺南地方
    法院檢察署檢察官於民國94年3月17日以94年度毒偵緝字第
    78號為不起訴處分確定。
二、詎甲○○猶未戒除毒癮，竟於前開強制戒治執行完畢後五年
    內仍基於施用第一級毒品之概括犯意，自94年3月17日後某
    日起至同年9月30日21時40分回溯前26小時內之某時許止，
    在臺南縣關廟鄉深坑村深坑64號住處，將海洛因摻水後以注
    射針筒為靜脈注射之方式，連續施用第一級毒品海洛因多次
    。嗣甲○○先後於94年8月4日、8月23日及9月30日，另因竊
    盜案件為警查獲，並均經其同意後採尿送驗，檢驗結果均呈
    嗎啡陽性反應，始知上情。
三、案經臺南縣警察局歸仁分局報告臺灣臺南地方法院檢察署檢
    察官偵查起訴及移送併辦暨臺灣高雄地方法院檢察署檢察官
    移送併辦。
    理    由
一、本件係經被告甲○○於本院當庭表示認罪，而以簡式審判程
    序加以審理，有本院99年6月10日準備程序筆錄及審判筆錄
    附卷足憑，則依據刑事訴訟法第273條之2、第159條第2項之
    規定，不適用傳聞法則有關限制證據能力之相關規定，合先
    敘明。
二、查上開犯罪事實，業據被告於本院審理中坦承不諱，且被告
    於上開犯行後為警查獲時所採集之尿液檢體，經送鑑驗結果
    ，均呈嗎啡陽性反應（按海洛因係由嗎啡經化學合成而製得
    ，經注射進入人體後，因代謝分解成嗎啡，因此施打海洛因
    後，由尿液中檢驗結果仍為嗎啡反應），此有長榮大學94年
    8月21日、94年9月23日所出具之檢驗確認報告二紙、臺灣檢
    驗科技股份有限公司94年10月14日所出具之濫用藥物尿液檢
    驗報告一紙、尿液送驗編號名冊二紙及代號與真實姓名對照
    表一紙附卷可稽（分見高縣湖警偵移字第0940000763號卷第
    4、5頁、南縣歸警偵字第0940022055號卷第6、7頁、南縣歸
    警偵字第0940025270號卷第9、10頁），並有注射針筒1支扣
    案可資佐證，互核相符，足認被告之自白確與事實相符，堪
    以採信。是本件被告非法施用第一級毒品海洛因之犯行，事
    證明確，堪予認定。
三、被告雖於本院審理中辯稱本件起訴及移送併辦部分，伊業已
    執行完畢云云，惟查，被告因於94年8月23日前某日，施用
    第二級毒品安非他命，經本院以95年度簡字第691號判處有
    期徒刑3月確定；復因於95年4月6日16時許，施用第一級毒
    品海洛因，而經本院以95年度訴字第1653號判處有期徒刑7
    月確定；再因於97年4月27日、6月29日、12月23日分別施用
    第一級毒品海洛因，經本院各以97年度訴字第1212號、97年
    度訴字第2120號、98年度訴字第772號判處有期徒刑確定，
    此有臺灣高等法院被告前案紀錄表、上開五判決在卷可考，
    是以，本件起訴及移送併辦部分之犯罪時間與前開判決之犯
    罪時間既不相同，則非屬同一案件，本院自得予以審理，附
    此敘明。
四、按海洛因業經列入毒品危害防制條例第二條第二項第一款所
    規定之第一級毒品，禁止非法持有、施打及吸用，毒品危害
    防制條例第二條第二項第一款定有明文。核被告所為，係犯
    毒品危害防制條例第十條第一項之施用第一級毒品罪；其持
    有第一級毒品海洛因之低度行為，為進而施用之高度行為所
    吸收，不另論罪。被告先後多次施用第一級毒品海洛因之犯
    行，時間緊接，觸犯犯罪構成要件相同之罪名，顯係基於概
    括犯意而為，應依連續犯規定論以一罪，即連續施用第一級
    毒品罪，並加重其刑（新舊法比較部分，詳後述）。至於就
    檢察官移送併案之被告於94年5月某日至同年8月23日施用第
    一級毒品海洛因之犯行（95年度毒偵字第230號）及被告於
    94年9月30日21時40分回溯前26小時內之某時許施用第一級
    毒品海洛因之犯行（94年度毒偵字第9174號），均與檢察官
    起訴並論罪部分即施用第一級毒品罪，具有連續犯之關係，
    屬裁判上一罪之同一案件，均為起訴效力所及，是本院自應
    就上開移送併辦部分，依法一併加以審理。爰審酌被告施用
    毒品之犯行，在性質上乃屬對自我身心健康之自戕行為，尚
    未嚴重破壞社會秩序、侵害他人權益，然其前因施用毒品經
    送觀察、勒戒後，猶不思戒絕革除惡習，再為本件犯罪，顯
    未因前所受之觀察、勒戒而記取教訓，及被告犯後坦承犯行
    ，態度良好，並其犯罪之動機、目的、手段，檢察官具體求
    處被告有期徒刑一年等一切情狀，量處如主文所示之刑，以
    資懲儆。扣案之注射針筒一支為被告所有，且供犯本罪所用
    之物，業據被告供承在卷，爰依刑法第三十八條第一項第二
    款，予以宣告沒收。
五、被告所犯之施用第一級毒品罪之犯罪時間在96年4月24日前
    ，且合於減刑條件，爰依中華民國九十六年罪犯減刑條例之
    規定，予以減刑如主文所示，併諭知如易科罰金之折算標準
    。
六、按行為後法律有變更者，適用行為時之法律。
    但行為後之法律有利於行為人者，適用最有利於行為人之法
    律，刑法第二條第一項定有明文。茲查：
  (一)被告行為後，刑法第五十六條連續犯之規定，業於94年1月7
    日修正公布刪除，並於95年7月1日生效施行，則被告之犯行
    ，因行為後新法業已刪除連續犯之規定，此刪除雖非犯罪構
    成要件之變更，但顯已影響行為人刑罰之法律效果，自屬法
    律有變更，本件依舊法適用之結果，被告之多次犯行為連續
    犯，以一罪論，而依新法適用之結果，因連續犯業經修法刪
    除，被告之數次犯行應論以數罪。是以，依新法第二條第一
    項規定，比較新、舊法適用後結果，以舊法較有利於被告，
    自應適用較有利於被告之行為時法律即舊法論以連續犯（最
    高法院九十五年第八次刑事庭會議決議參照）。
  (二)本件被告於犯罪時之刑法第四十一條第一項前段規定：「犯
    最重本刑為五年以下有期徒刑以下之刑之罪，而受六個月以
    下有期徒刑或拘役之宣告，因身體、教育、職業、家庭之關
    係或其他正當事由，執行顯有困難者，得以一元以上三元以
    下折算一日，易科罰金。」。又被告行為時之易科罰金折算
    標準，修正前罰金罰鍰提高標準條例第二條前段（現已刪除
    ）規定，就其原定數額提高為一百倍折算一日，則本件被告
    行為時之易科罰金折算標準，應以銀元三百元折算一日，經
    折算為新臺幣後，應以新臺幣九百元折算為一日。惟95年7
    月1日修正生效施行之刑法第四十一條第一項前段則規定：
    「犯最重本刑為五年以下有期徒刑以下之刑之罪，而受六個
    月以下有期徒刑或拘役之宣告者，得以新臺幣一千元、二千
    元或三千元折算一日，易科罰金。」。茲比較修正前後之易
    科罰金折算標準，以95年7月1日修正公布施行前之規定，較
    有利於被告，則應依刑法第二條第一項前段，適用修正前刑
    法第四十一條第一項前段之規定，定其折算標準。並依修正
    前罰金罰鍰提高標準條例第二條規定，就其原定數額提高為
    一百倍折算壹日。
據上論斷，應依刑事訴訟法第二百七十三條之一第一項、第二百
九十九條第一項前段，毒品危害防制條例第十條第一項，刑法第
二條第一項前段、第十一條前段、（修正施行前）第五十六條、
（修正施行前）第四十一條第一項前段、（修正施行前）第三十
八條第一項第二款，修正前罰金罰鍰提高標準條例第二條，中華
民國九十六年罪犯減刑條例第二條第一項第三款、第七條第一項
、第二項、第九條，判決如主文。
本案經檢察官孫昱琦到庭執行職務。
中    華    民    國    99    年    6     月    14    日
                  刑事第十三庭  法  官  徐文瑞
以上正本證明與原本無異。
如不服本判決應於收受本判決後10日內向本院提出上訴書狀，並
應敘述具體理由。其未敘述上訴理由者，應於上訴期間屆滿後20
日內向本院補提理由書狀（均須按他造當事人之人數附繕本）「
切勿逕送上級法院」。
                                書記官  何小玉
中    華    民    國    99    年    6     月    14    日
附錄法條：
毒品危害防制條例第10條
施用第一級毒品者，處六月以上五年以下有期徒刑。
施用第二級毒品者，處三年以下有期徒刑。

司法院資訊處製作；財團法人民間司法改革基金會備份。
